最高法院刑事判決　　　　　　一○○年度台上字第一八八五號
上　訴　人　張明城
上列上訴人因違反毒品危害防制條例案件，不服台灣高等法院台
中分院中華民國九十九年十二月二十一日第二審判決（九十九年
度上訴字第一八三六號，起訴案號：台灣彰化地方法院檢察署九
十九年度偵字第一三八五、三七七二號），提起上訴，本院判決
如下：
    主  文
上訴駁回。
    理  由
按刑事訴訟法第三百七十七條規定，上訴於第三審法院，非以判
決違背法令為理由，不得為之。是提起第三審上訴，應以原判決
違背法令為理由，係屬法定要件。如果上訴理由書狀並未依據卷
內訴訟資料，具體指摘原判決不適用何種法則或如何適用不當，
或所指摘原判決違法情事，顯與法律規定得為第三審上訴理由之
違法情形，不相適合時，均應認其上訴為違背法律上之程式，予
以駁回。本件上訴人張明城上訴意旨略稱：(一)、上訴人從未供承
曾向證人黃建宏兜售第一級毒品海洛因，僅陳稱黃建宏與證人藍
君平（由檢察官另案偵辦）並不認識，又不知藍君平之電話，若
非透過渠，黃建宏應無法向藍君平購得毒品；黃建宏亦未證稱上
訴人曾向其兜售海洛因，祇證陳其知悉上訴人有毒品管道，因上
訴人於民國九十八年八月間左右，曾表示有海洛因可賣，故從前
開上訴人及黃建宏之陳述，僅能證明如黃建宏有意購買毒品，須
透過上訴人與藍君平聯絡，原審據以推論上訴人曾向黃建宏兜售
毒品，及上訴人與藍君平有共同販賣海洛因之犯意聯絡，自嫌判
決理由不備。(二)、原判決對藍君平究係直接將海洛因交予黃建宏
，抑先將海洛因攜至上訴人住處交給上訴人後，再由上訴人交予
黃建宏乙節，係謂藍君平所陳先將海洛因交給上訴人，再由上訴
人轉交黃建宏之證述，為不足採信，但就上訴人有無主動向黃建
宏兜售海洛因部分，則稱藍君平之證詞為可採憑，亦即對同一證
人所證究否可採之論斷，前後不一，亦有理由矛盾之違誤。(三)、
依卷附上訴人持用之門號0000000000號等行動電話與
證人陳秋蘭持用之門號0000000000號等行動電話間之
通訊監察譯文所示，均未提及與毒品交易有關之內容，陳秋蘭於
第一審及原審中又經傳喚、拘提未到，故原判決認定上訴人有販
賣第二級毒品甲基安非他命予陳秋蘭之犯行，實際上僅以陳秋蘭
於偵查中之陳述為其唯一論據，並無其他補強證據佐證，顯難認
為適法。(四)、依卷附上訴人所持用行動電話與藍君平持用行動電
話之通訊監察譯文記載，上訴人既曾向藍君平詢問有無貨品，足
見上訴人並無寄放海洛因在藍君平處，原判決單憑藍君平為脫卸
己罪之飾詞，遽認上訴人有寄放海洛因在藍君平處，實難令人甘
服。(五)、藍君平於偵、審中證陳其僅受上訴人之託拿海洛因予上
訴人二次，亦即意指祇有於九十八年十一月十九日及同年十二月
三日二次，而否認曾於同年十一月三十日交付海洛因予上訴人，
而黃建宏所稱其自九十八年八月間左右起共向上訴人購買三次海
洛因，又與原判決認定上訴人販賣海洛因予黃建宏三次之時間，
分別為九十八年十一月十九日、同年十一月三十日及同年十二月
三日，不盡相符，足證黃建宏之記憶有誤，是卷附上訴人於九十
八年十一月三十日與黃建宏間之行動電話通訊監察譯文，僅能證
明黃建宏於當日曾前往上訴人住處附近，原判決徒憑黃建宏記憶
不清之陳述與前揭行動電話通訊監察譯文，逕認上訴人有於九十
八年十一月三十日販賣海洛因予黃建宏之犯行，並嫌速斷。(六)、
原判決僅憑陳秋蘭所為曾向上訴人購買「安非他命」之證述，即
認定上訴人販賣予陳秋蘭者為「甲基安非他命」，尚嫌理由欠備
。(七)、上訴人於偵查中已供出其記事簿所載「君平」之人即係共
犯「阿忠」，並提供「阿忠」所使用之三個行動電話門號，而在
上訴人供出後，偵查佐張朝陽亦據此查出「阿忠」即為共同正犯
藍君平，原判決未依毒品危害防制條例第十七條第一項減輕或免
除上訴人之刑罰，於法亦有未合云云。
惟查：原判決綜合全案證據資料，本於事實審法院職權推理之作
用，認定上訴人確有其事實欄一及二（即如其附表一及二）所載
之犯行。因而撤銷第一審關於販賣第一級毒品、販賣第二級毒品
有罪部分之判決，改判仍論處上訴人共同販賣第一級毒品三罪（
均依刑法第五十九條規定酌減其刑後，各量處有期徒刑十五年三
月）罪刑，及販賣第二級毒品一罪（量處有期徒刑七年三月）罪
刑，已詳細說明其採證認事之理由。所為論斷，俱有卷證資料可
資覆按。對於依憑黃建宏證稱因上訴人於九十八年八月間左右即
對其表示有海洛因可供販賣，始悉上訴人有毒品管道，其與綽號
「阿忠」（即藍君平，下同）不認識，且僅上訴人有辦法與綽號
「阿忠」聯絡，藍君平又陳稱上訴人因恐遭警方查緝及為避免購
毒者賒欠價金，乃將海洛因委由其保管，上訴人如要販賣毒品，
即打電話要其將毒品送去，倘無上訴人告知，其無法得知黃建宏
欲購買毒品，上訴人復供陳黃建宏與藍君平不認識，若非透過渠
，黃建宏無法向藍君平購買毒品，如何堪認本件上訴人在黃建宏
於九十八年十一月、十二月間向其購買海洛因前，即曾主動向黃
建宏兜售海洛因，且藍君平交予黃建宏之海洛因，既係上訴人委
託保管並負責送交，上訴人就販賣海洛因予黃建宏之犯行，應與
藍君平有犯意聯絡及行為分擔；依據陳秋蘭於警詢、偵查中之證
詞，及卷附上訴人持用之門號0000000000號行動電話
與陳秋蘭持用之門號0000000000號行動電話之通訊監
察譯文、台灣高等法院被告前案紀錄表、交易地點照片等資料，
如何已足認定上訴人有於九十八年十一月二十日上午在彰化縣員
林鎮○○街八號十一樓之七陳秋蘭住處樓下，販賣新台幣（下同
）二千元之甲基安非他命予陳秋蘭之犯行；經比對黃建宏證陳其
向上訴人購得之海洛因，係上訴人打電話叫綽號「阿忠」所送並
交付，及藍君平陳稱其係經上訴人之通知，始將上訴人委託保管
之海洛因送交予上訴人各等語，與卷附上訴人分別和黃建宏、藍
君平間持用之行動電話通訊監察譯文或簡訊之內容，大致相符，
如何足堪認定上訴人確有寄放海洛因在藍君平處；藍君平於偵、
審中雖證陳其僅受上訴人之委託拿海洛因予上訴人二次，然與黃
建宏證稱其於九十八年十一月十九日、同年月三十日及同年十二
月三日，三次向上訴人購買海洛因時，上訴人均聯絡綽號「阿忠
」送來海洛因，及上訴人於第一審中供陳其於九十八年十一月三
十日確有為黃建宏欲購買毒品之事，聯繫藍君平與黃建宏碰面各
等語，互核不符，參酌卷附上訴人於九十八年十一月三十日與黃
建宏及其於九十八年十二月三日與藍君平之行動電話通訊監察譯
文所載，如何足以認定上訴人確有於九十八年十一月三十日下午
七時二十四分之後某時，在彰化縣埔心鄉○○村○○路一五三巷
三弄十六號住處，販賣一千元海洛因予黃建宏之犯行；陳秋蘭於
警詢、偵查中雖陳稱其係向上訴人購買安非他命，但依憑上訴人
之供述，及卷附台灣高等法院被告前案紀錄表之記載，如何之足
以認定上訴人係販賣甲基安非他命予陳秋蘭；依據卷附台灣彰化
地方法院檢察署九十九年十月十五日彰檢文義九十九偵五九七一
字第四七四二○號函及所附職務報告書、筆錄、上訴人之記事簿
影本所示，上訴人於偵查中僅供稱其毒品來源自「阿忠」，「阿
忠」即係前開記事簿所載之「君平」，但未供出該等前手或共犯
之姓名、年籍、住居所或其他足資辨別之特徵，該記事簿上所載
電話之申登資料，亦均與藍君平無關，嗣警方係自行查獲共犯藍
君平，本件關於上訴人販賣第一級毒品犯行部分如何之無毒品危
害防制條例第十七條第一項規定之適用。亦皆已詳加說明。上訴
意旨對原審之前揭論斷，究有何違背經驗法則或論理法則之違法
情形，並未依據卷內資料為具體之指摘。上訴意旨(一)、(三)、(四)、
(五)、(六)、(七)仍執前開陳詞，據以指摘原判決為違背法令，係以片
面之自我說詞，對原審採證認事之適法職權行使，並已於理由內
說明之事項，漫事指摘，與法律規定得為第三審上訴理由之違法
情形，不相適合。又證據之取捨，為事實審法院之職權，證人之
供述，究竟何者為可採、何者為不可採，應衡情酌理予以審認。
原判決就證人藍君平所稱其係將海洛因攜至上訴人住處交給上訴
人，再由上訴人轉交黃建宏，非由其逕交予黃建宏乙節，認與實
情不符而不予採取，已敘明取捨之理由，其另採納該證人所述上
訴人因恐遭警方查緝及為避免購買毒品者賒欠價金，乃將海洛因
委由其保管，上訴人如欲販賣毒品，再打電話要其將毒品送去，
倘無上訴人告知，其無法得知黃建宏欲購買毒品等證詞，亦經參
酌其他卷證資料說明該部分可採之理由，此乃事實審法院採證認
事職權之適法行使，於法尚無不合，並無上訴意旨(二)所指理由矛
盾之違誤。至於其餘上訴意旨所執各詞，係就與犯罪構成要件無
涉之枝節漫為單純之事實爭辯，依首開說明，尚難認係適法之第
三審上訴理由。其上訴違背法律上之程式，應予駁回。
據上論結，應依刑事訴訟法第三百九十五條前段，判決如主文。
中    華    民    國  一○○  年    四    月  二十一  日
                      最高法院刑事第四庭
                          審判長法官  謝  俊  雄  
                                法官  陳  世  雄  
                                法官  魏  新  和  
                                法官  徐  文  亮  
                                法官  吳  信  銘  
本件正本證明與原本無異
                                      書  記  官  
中    華    民    國  一○○  年    四    月  二十七  日
                                                       s